【裁判字號】    90,訴,238
【裁判日期】    900730
【裁判案由】    搶奪等
【裁判全文】
臺灣高雄地方法院刑事判決                            九十年度訴字第二三八號
    公  訴  人  臺灣高雄地方法院檢察署檢察官
    被      告  丁○○
    選任辯護人  程高雄
右列被告因搶奪等案件，經檢察官提起公訴（八十九年度偵字第二０六六九號），本
院判決如左：
    主  文
丁○○服用酒類，不能安全駕駛動力交通工具而駕駛，處拘役伍拾玖日，如易科罰金
，以參佰元折算壹日，緩刑貳年。
被訴搶奪部分無罪。
    事  實
一、丁○○明知服用酒類已達不能安全駕駛之程度時，即不得駕駛動力交通工具，於
    民國八十九年九月十三日零時許與其妹、妹婿及一女姓友人蘇莉蓁等人在高雄市
    五甲友人邱政邦住處烤肉餐敘，席間並飲酒致已不能安全駕駛之狀態下，竟仍騎
    乘其所有車牌號碼ＶＮＷ—三二八號輕型機車搭載女姓友人蘇莉蓁回岡山住所後
    ，再騎乘該機車欲返回高雄之住處，於同日凌晨零時五十分許，行經高雄縣橋頭
    鄉○○路六三號時，因不勝酒力竟於騎乘機車之際打起瞌睡，待其驚覺所騎乘之
    機車即將撞及同向之甲○○所騎乘後搭載乙○○之車牌號碼ＯＮＷ─三八三號重
    型機車時，乃自然反應伸出手以防免二車發生擦撞，因用力過猛致抓痛乙○○之
    左腰部及碰觸到甲○○之腰部後，丁○○見未撞及甲○○所騎乘之機車及亟欲返
    家休息，遂未加停留隨即加速駕車離去；而乙○○因遭丁○○抓痛腰部且見丁○○立即驅車離去，認丁○○意在搶奪其背上之背包，乃示意甲○○在後追趕，嗣
    於同日一時十五分許，途經高雄市○○區○○路與華夏路口為執行路檢之博愛四
    路派出所員警攔檢時，為自後趕到之甲○○、乙○○向理向員警表明原委，經警
    帶回派出所內施以酒精濃度測試，測得呼氣所含酒精濃度已達每公升０、四二毫
    克，始知悉上情。
二、案經高雄市政府警察局左營分局移送臺灣高雄地方法院檢察署檢察官偵查起訴。
    理  由
壹、被告有罪部分：
一、右揭犯罪事實，業據被告丁○○迭於警訊、偵查及本院審理時坦承不諱，並經證
    人乙○○、甲○○證述經被告騎乘機車出手抓痛腰部及碰觸腰部等語明確，復有
    內政部警政署國道公路警察局舉發違反道路交通管理事件通知單影本，及酒精濃
    度測試列印紙各一紙在卷可稽，被告上開任之意性自白核與事實相符，應堪信採
    ，本件罪證明確，被告犯行洵堪認定。
二、核被告所為，係犯刑法第一百八十五條之三服用酒類致不能安全駕駛動力交通工
    具而駕駛罪。爰審酌被告於飲酒後酒精濃度高達每公升零點四二毫克之程度仍貿
    然駕車行駛，不僅危及自身之安全且對社會公眾之往來造成危害，所為非是，本
    不宜寬貸，惟念其酒醉駕車幸未肇事，且事後坦承犯行，態度良好等一切情狀，
    量處如主文所示之刑，並諭知易科罰金之折算標準，以資懲儆。又刑法第四十一
    條業已於九十年一月十日修正公布，並於九十年一月十二日生效，依其修正內容
    為犯最重本刑為五年以下有期徒刑以下之刑之罪，而受六個月以下有期徒刑或拘
    役之宣告，因身體、教育、職業、家庭之關係或其他正當事由，執行顯有困難者
    ，得以一元以上三元以下折算一日，得易科罰金；另易科罰金之事項應依新法即
    裁判時之法律而無刑法第二條第一項但書之適用，亦經最高法院二十四年七月總
    會決議在案，是就被告宣告之刑乃依新法併以諭知易科罰金之折算標準，附此敘
    明。另查被告前未曾受有期徒刑以上刑之宣告，有臺灣高等法院被告全國前案紀
    錄表一份在卷可憑，其因一時短於思慮，致觸刑章，經此次偵、審程序及科刑判
    決後，當知所警惕，信無再犯之虞，因認所宣告之刑，以暫不執行為適當，併予
    宣告緩刑二年，以啟自新。
貳、被告無罪部分：
一、公訴意旨略以：被告丁○○於前揭時地，酒後騎乘上開機車行經高雄縣橋頭鄉○○路六三號時，見同方向之甲○○駕駛機車搭載乙○○行經該地時，靠路邊行駛
    且車速甚慢，認有機可趁，遂意圖為自己不法之所有，先駕駛機車靠近甲○○所
    駕駛之機車，嗣趁甲○○及乙○○二人不注意之際，伸手搶奪乙○○所掛於左肩
    之皮包，惟因乙○○將皮包緊背，而無法得逞，丁○○並即駕車高速逃離，甲○○發乃立即駕車追趕丁○○，途經高雄雄縣橋頭鄉、高雄市楠梓區等地，迄至高
    雄市○○區○○路與華夏路口時，經博愛四路派出所警員攔下被告丁○○執行路
    檢時，為隨後趕到之甲○○、乙○○報警指認而查獲，因認被告涉有刑法第三百
    二十五條第三項、第一項之搶奪未遂罪嫌。
二、按犯罪事實應依證據認定之，無證據不得推定其犯罪事實；又不能證明被告犯罪
    或其行為不罰者，應諭知無罪之判決；刑事訴訟法第一百五十四條、第三百零一
    條第一項分別定有明文。次按告訴人之指訴，原在意圖使被告受刑事處分，非有
    其他旁證，尚難單憑告訴人片面之詞據以論罪，又按事實之認定，應憑證據，如
    未能發現相當證據，或證據不足以證明，自不能以推測或擬制之方法，以為裁判
    基礎；且認定不利於被告之事實，須依積極證據，苟積極證據不足為不利於被告
    事實之認定時，即應為有利於被告之認定，更不必有何有利之證據（最高法院四
    十年台上字第八六號、三十年上字第八一六號及七十年台上字第一０一五號判例
    意旨參照）。
三、本件公訴人認被告丁○○涉有刑法第三百二十五條第三項、第一項罪嫌，無非係
    以告訴人乙○○之指訴及其男友甲○○於警訊中之供述為主要論據。訊據被告堅
    決否認搶奪犯行，辯稱：當日是中秋節與朋友先在家裡烤肉、喝酒後，又騎車載
    女姓友人蘇莉蓁及妹妹、妹婿至朋友邱政邦住處烤肉、喝酒，之後騎車載該蘇姓
    友人回岡山後，再獨自沿省道要返回家，因喝酒再加上前晚沒睡覺，精神不濟騎
    著機車睡著了，醒來時發現快要撞到告訴人的車子，手就不小心碰到告訴人及她
    的皮包，碰到時我的手很痛，還在他們面前把右手甩一甩，因一心想趕快回家睡
    覺，所以馬上離開並且騎得很快，不知他們在後面追，沒有搶奪等語。經查：
（一）告訴人乙○○雖一再指述其背上皮包連同其腰部一併遭被告用手抓過，及被告
      事後快速離去，故認為被告行搶等語在卷，惟參酌告訴人於本院審理時證陳：
      「當時很晚了，風很大，路上偶有一些汽車在行駛但沒有什麼人，我男朋友甲○○騎車載我回高雄，我們沿著省道騎，騎很慢與我男朋友在聊天，我們車子
      旁邊沒有車子也沒有人，所以沒有注意到被告何時靠近我們，當時沿路都有路
      燈，當時我背著黑色背包也是穿著黑色外套，被告抓到我左邊腰部的背帶，背
      帶有被抓的感覺，也抓到我腰部的肉，當時我背包是沒有有被拉起來的感覺，
      但我是有被搶的感覺，我看見被告的手有甩一下就馬上就騎走了，他速度很快
      ，我看他甩一下像是他手碰到東西手很痛所以甩了一下，我向男朋友說我被抓
      了一下，我叫男朋友趕快追，我們沒有出聲叫他不要跑，我們就一追，被告也
      不曾回頭過來，他連紅綠燈都沒有停，我們不知道他是否知道我們在追他，一
      直追到楠梓第一個臨檢站被告有放慢速度通過，警察沒有攔檢，我們看被告通
      過我們也是一直追，一直追到左營第二個臨檢站，被告被警察攔下來，第一個
      臨檢站與第二個臨檢站被告騎的速度都很快，這當中被告都沒有回頭看我們，
      被告被攔下來後我們就向警察表示被告搶奪。我們在追被告時沿路也有一些小
      巷子，但被告都是一直沿著省道騎」等語，及證人甲○○證述：「當時我騎車
      載我女朋友，她跨座在後坐，在我女朋友向我說有人抓她一下之前，我也有感
      覺我的左腰部也有被被告碰了一下，我看見被告的手有甩了一下，那樣子看起
      來像是他的手碰東西會痛所以甩了一下，被告抓我女朋友一下及碰到我時我的
      車子並沒有因此而不穩，車身還是很穩，被告在抓我女朋友時我與女朋友正在
      聊天我車速慢慢的，被告抓我女朋友一下及碰到我時他的速度並沒有減緩都是
      與他之後的速度一樣快，我們一直在他後面追，當時我覺得被告應該是不知道
      我們在後面追，所以的速度與之前一樣快，也都沒有回頭，紅綠燈也沒有停。
      之後是追到第二個臨檢時被告被攔下來我們向警察說被告搶奪，這時我並沒有
      注意看被告表情」等情觀之，告訴人乙○○與其男友甲○○當時既專注於聊天
      ，未注意周遭情況，亦不知被告何時靠近及如何下手，則能否僅因其背上皮包
      及其腰部有被抓一下及被告未作停留隨即離去，而認有被搶的感覺即為不利被
      告之認定，似嫌速斷。
（二）再告訴人及證人甲○○亦證陳當時被告確有在渠等面前甩手，像是碰到東西很
      痛的樣子，及未因被搶而摔倒，二人只是在後追未出聲叫被告不要跑，被告一
      直沿著省騎，應不知有其等在後追趕等語在卷，且經證人即執行路檢之員警張
      明欽於本院審理時證稱：「當時我們在民族及華夏路路口的機車道施行威力路
      檢，我們剛好攔下被告的機車，之後被害人隨後就到了，被害人說她有被被告
      拉皮包也有抓到她的衣服及身體，她會感覺到痛才發覺的，我們攔下被告之前
      他與其他機車騎士速度都算滿快的，之後有減速來接受我們的路檢，我們都是
      攔比較年輕的男機車騎士，我們攔下被告時他的神情很正常也沒有急著要跑的
      樣子，路檢點並沒有施實酒測，當時被告並沒有表示什麼，後來被害人趕到在
      向我們陳述時，被告與被害人在爭辯，被告向被害人說他沒有搶，被害人說他
      們追了很遠才追到被告，當時我看被告的神情應該是不知道有人在後面追他，
      之後就將被告帶回派出所交由其他員警制做筆錄」」等語屬實，是苟若被告確
      有搶奪之犯行且知被害人之機車未因之摔倒，衡情應知被害人必會在後追捕，
      又豈會於行搶後猶安然自若的騎在省道上而未朝偏僻小路逃逸，及遇見員警臨
      檢仍停下來接受盤檢而待緊追在後之被害人趕到就逮之理。
（三）又被告是日確係因中秋節自彰化之工作地點返家團聚，並與親友烤肉喝酒歡敘
      ，及事後騎乘機車搭載女姓友人回岡山等情，亦經證人即被告之母丙○○證陳
      ：「我向我兒子說放假要回來，家裡要烤肉，所以我兒子放假就自彰化回來，
      案發當日丁○○與我女兒、女婿、我妹妹及丁○○的一位女性朋友在我住家頂
      樓烤肉，我有買酒給他們喝，他們七、八點開始烤肉，約到十一點結束，之後
      丁○○、我女兒、我女婿及丁○○的那位朋友就一起去五甲找朋友，之後丁○○有打電話告訴我說他要載那位來烤肉的朋友回岡山。丁○○在家裡有喝，但
      不知道他喝了幾罐」等語，及證人即被告妹婿朱坤德證述：「當時有我、被告
      妹妹、被告及被告帶來的一名女孩子在頂樓烤肉，我不知道該女孩子叫什麼名
      字，當時被告在彰化工作中秋節回家，我們就去他家烤肉、喝啤酒，烤到十點
      多，我、被告、被告妹妹及那位女孩子就騎車到五甲找我與被告當兵時共同認
      識的朋友邱政邦，因邱政邦家當時也在烤肉，到邱政邦家被告也有喝酒，之後
      被告就說要帶那位女孩子回岡山，他們二人先騎車離開，被告離開時已喝了很
      多酒，且他前一天晚上是趕夜車回來，所以他精神看起來不是很好」等語在卷
      ，且互核一致，復有前開經警施以酒精濃度測試，測得呼氣所含酒精濃度已達
      每公升０、四二毫克之酒精濃度測試列印紙一紙在卷可稽，益徵被告前開所辯
      尚非子虛，應可採信。
  綜上所述，尚難僅以告訴人之皮包及其腰部曾遭被告出手抓過即遽以推論被告意在
  搶奪，而逕入人罪，此外，復查無其他積極證據足證被告有何公訴人所指之搶奪犯
  行，揆諸前揭說明，不能證明被告犯罪，依法自應為無罪之諭知。
據上論斷，應依刑事訴訟法第二百九十九條第一項前段、第三百零一條第一項，刑法
第二條第一項前段、第一百八十五條之三、第四十一條第一項前段、第七十四條第一
款，罰金罰鍰提高標準條例第一條前段、第二條，判決如主文。
中      華      民        國     九十    年      七     月    三十      日
                                  臺灣高雄地方法院刑事第三庭
                                      法    官  柯彩燕
右正本證明與原本無異。
如不服本判決，應於判決送達後十日內，向本院提出上訴狀。
                                書記官    楊真芬
中    華    民    國      九十      年      八      月      七      日


司法院資訊處製作；財團法人民間司法改革基金會備份。
